【裁判字號】    92,易,239
【裁判日期】    920514
【裁判案由】    偽造文書
【裁判全文】
臺灣高雄地方法院刑事判決                         九十二年度易字第二三九號
    公  訴  人    臺灣高雄地方法院檢察署檢察官
    被      告    甲○○
右列被告因偽造文書案件，經檢察官聲請簡易判決處刑（九十一年度偵字第一二○七
一號），本院高雄簡易庭認不宜以簡易判決處刑（九十一年度雄簡字第一○六三號）
，改依通常程序審理，本院判決如左：
    主  文
甲○○行使偽造私文書，足以生損害於他人，處有期徒刑參月，如易科罰金，以佰
元折算壹日。
自白書上偽造之「葉麗玲」簽名壹枚、指印貳枚均沒收。
    事  實
一、甲○○因於九十一年五月十三日下午三時九分許，在高雄市前鎮區○○○路二四
    六號Ａ＋１精品百貨公司一心店內，意圖為自己不法之所有，竊取該店內陳列之
    兩用粉餅、化妝刷及眼影等物欲離去時，為店員及時發現逮獲，而涉嫌竊盜案件
    ，其為逃避刑責，竟基於偽造文書之犯意，在該店內簽立自白書時，竟分別在「
    立自白書人」欄內偽造他人「葉麗玲」之簽名乙枚及在「失竊明細」上偽造「葉
    麗玲」指印兩枚，表示承認有自該店內取得未結帳財物之意，並將自白書交還店
    員而行使，足以生損害於葉麗玲。
二、案經臺灣高雄地方法院檢察署檢察官自動檢舉偵查後聲請簡易判決處刑。
    理  由
一、訊據被告固坦承於右揭時、地在自白書上偽造「葉麗玲」署押之事實，惟矢口否
    認有偽造文書之犯行，辯稱：葉麗玲係伊的姐姐，伊有精神上疾病，當時因害怕
    ，所以簽姐姐的名字；因為伊的姐姐死了，伊很傷心，所以寫錯了云云，並提出
    身心障礙手冊及鳳山醫院預約回診單影本各乙紙為證。經查：
    （一）被告於九十一年五月十三日下午三時九分許，在高雄市前鎮區○○○路二
          四六號Ａ＋１精品百貨公司一心店內，因竊取該店內陳列之兩用粉餅、化
          妝刷及眼影等物，被店員當場逮獲後，在該店所製作之自白書上偽造「葉
          麗玲」署押之事實，業據被告供承在卷，核與該精品百貨公司保全人員陳
          俊隆於警詢中證述之情節，以及該公司告訴代理人謝慶榮指述各節悉相符
          合，此外，復有被告簽立之自白書乙紙附卷可稽。
    （二）再者，被告所提出之身心障礙手冊上所載被告之障礙類別係肢障，顯與精
          神疾病無涉，又所提出之鳳山醫院預約回診單亦無法作為被告患有精神疾
          病之證明，參以被告之姓名「甲○○」與其姐「葉麗玲」之姓名，不論在
          字型及發音上均存有相當之差異，當無混淆之可能。況且，被告在自白書
          上除簽其姐之姓名外，也同時填載其姐之身分證統一編號，此亦據被告承
          明在卷，如只是因為害怕而簽錯其名，何以連身分證統一編號也寫錯，且
          恰巧又是其姐之號碼，是其前述所辯，應係事後圖卸之詞，不足採信。
    （三）被告另辯稱：他們有拿我的身分證出來看，知道我寫別人名字之後卻不讓
          我改云云。惟被告因竊盜被抓，為圖免其責，乃基於偽造文書之犯意而偽
          造「葉麗玲」署押，已如前述，縱然事後被害人核對其身分證而發現，亦
          無足妨礙被告前開犯行之認定。本件罪證明確，被告之犯行洵堪認定。
二、被告甲○○在Ａ＋１精品百貨公司一心店所製作之自白書上「立自白書人」欄內
    偽造「葉麗玲」之簽名及在「失竊明細」上偽造「葉麗玲」指印，其性質已含有
    表示自承取得未結帳財物之意思，顯係偽造自白文書，其行為非僅止於偽造署押
    罪（最高法院六十一年度臺上字第四七八一號判例意旨參照）；其復持該紙偽造
    之私文書交付店員，以明示已自白其事，作為該店日後追究責任之依憑，自係屬
    對該私文書之內容有所主張，是核被告甲○○所為，係犯刑法第二百十六條、第
    二百十條之行使偽造私文書罪。被告先後多次偽造署押及指印，均係偽造同一人
    之簽名及指印，侵害同一法益，顯係基於單一犯意之接續犯罪行為，故其多次偽
    造「葉麗玲」署押及指印之行為，即應以單純一罪論；另公訴人認此係犯刑法第
    二百十七條之偽造署押罪，尚有未洽，惟此部份社會基本事實同一，爰變更起訴
    法條。被告先後偽造署押數枚，其偽造署押乃偽造私文書之部分行為；又其偽造
    私文書複持以行使，偽造之低度行應為行使之高度行為所吸收，均不另論罪。爰
    審酌被告為逃避刑責，一時失慮，偽造冒用其姐葉麗玲之簽名、指印，所犯情節
    尚非重大等一切情狀，爰量處如主文所示之刑，並諭知易科罰金之折算標準。又
    Ａ＋１精品百貨公司一心店提出請被告書具之「自白書」一紙，是該店所有，並
    欲供作日後刑事偵辦人員參考之用，業據該店代理人謝慶榮供述屬實，足認自白
    書一紙應非被告所有，不得宣告沒收，惟其上所偽造之「葉麗玲」簽名一枚、指
    印二枚係屬偽造之署押，依刑法第二百十九條之規定諭知沒收。
據上論斷，應依刑事訴訟法第四百五十二條、第二百九十九條第一項前段、第三百條
，刑法第二百十六條、第二百十條、第四十一條第一項、第二百十九條，罰金罰鍰提
高標準條例第二條，判決如主文。
中     華     民     國    九十二    年    五      月    十四           日
                                  臺灣高雄地方法院刑事第一庭
                                          法  官  陳  銘  珠
右正本證明與原本無異。
如不服本判決，應於送達後十日內，向本院提出上訴狀。
                                          書記官  謝  群  育
中     華     民     國    九十二    年    五      月    十四           日
參考法條：
中華民國刑法第二百一十六條
 (行使偽造變造或登載不實之文書罪)
行使第二百十條至第二百十五條之文書者，依偽造、變造文書或登載不實事項或使登
載不實事項之規定處斷。
中華民國刑法第二百一十九條
 (沒收之特例)
偽造之印章、印文或署押，不問屬於犯人與否，沒收之。


司法院資訊處製作；財團法人民間司法改革基金會備份。
